【裁判字號】    95,家訴,86
【裁判日期】    950601
【裁判案由】    確認婚姻不成立
【裁判全文】
臺灣臺北地方法院民事判決              95年度家訴字第86號
原      告  甲○○
上列當事人與被告乙○○間請求確認婚姻不成立事件，本院不經
言詞辯論終結，判決如下：
    主      文
原告之訴駁回。
訴訟費用由原告負擔。
    事實及理由
一、原告主張：被告來臺依親，卻從未與原告生活，爰依法請求
    確認兩造間婚姻不存在。
二、按夫妻之一方為臺灣地區人民，一方為大陸地區人民者，判
    決離婚之事由，依臺灣地區之法律，其結婚或離婚之效力，
    依臺灣地區之法律，臺灣地區與大陸地區人民關係條例第52
    條第2 項、第53條定有明文。查原告為臺灣地區人民，被告
    為大陸地區人民，兩造於民國89年8 月4 日結婚，並辦妥結
    婚登記，此有原告所提出之結婚證正本附卷可稽，及戶籍謄
    本附於本院95年度家訴字第37號民事卷內可稽，故本件確認
    婚姻不成立事件應適用臺灣地區之法律。
三、次按所謂婚姻關係不存在，係指兩造間並無真實婚姻關係存
    在，而所謂有真實婚姻關係，在實質上係兩造確有結為夫妻
    之真意，並踐行民法第982 條第1 項所定之法定形式要件而
    結婚。又經依戶籍法為結婚之登記者，推定其已結婚，民法
    第982 條第2 項定有明文。查兩造已於89年8 月4 日結婚，
    並辦妥結婚登記，已於前述，則推定兩造當初確有結為夫妻
    之真意，並踐行相關法定形式要件，而發生結婚之法律上效
    力。茲原告以被告從未與原告生活為起訴之主張理由，顯與
    上述認定真實婚姻關係存否之情形有別。從而，原告訴請確
    認兩造間婚姻不存在，顯無理由，爰不經言詞辯論，逕以判
    決駁回之。
四、倘原告擬以被告從未與原告生活為由，而欲解消兩造間之婚
    姻關係，或可參照民法第1001條、第1052條所定夫妻同居義
    務、裁判離婚之相關規定，附此敘明。
五、訴訟費用負擔之依據：民事訴訟法第78條。
中    華    民    國    95    年    6     月    1     日
                          家事法庭法  官  蔡惠如
以上正本係照原本作成。
如對本判決上訴，須於判決送達後20日之不變期間內，向本院
提出上訴狀，並繳納上訴裁判費新臺幣4,500元。
中    華    民    國    95    年    6     月    1     日
                                  書記官  周玉琦
參考法條：
民法第1001條
（夫妻之同居義務）
夫妻互負同居之義務。但有不能同居之正當理由者，不在此限。
民法第1052條
（裁判離婚之原因）
夫妻之一方，有左列情形之一者，他方得向法院請求離婚：
一  重婚者。
二  與人通姦者。
三  夫妻之一方受他方不堪同居之虐待者。
四  夫妻之一方對於他方之直系尊親屬為虐待，或受他方之直系
尊親屬之虐待，致不堪為共同生活者。
五  夫妻之一方以惡意遺棄他方在繼續狀態中者。
六  夫妻之一方意圖殺害他方者。
七  有不治之惡疾者。
八  有重大不治之精神病者。
九  生死不明已逾三年者。
一○  被處 3 年以上徒刑或因犯不名譽之罪被處徒刑者。
有前項以外之重大事由，難以維持婚姻者，夫妻之一方得請求離
婚。但其事由應由夫妻之一方負責者，僅他方得請求離婚。


司法院資訊處製作；財團法人民間司法改革基金會備份。
